【裁判字號】    89,交聲,597
【裁判日期】    900326
【裁判案由】    違反道路交通管理處罰條例聲明異議
【裁判全文】
臺灣臺北地方法院交通事件裁定          八十九年度交聲字第五九七號
    異議人即
    受處分人    甲○○
右列受處分人因違反道路交通管理處罰條例案件，對於臺北市交通事件裁決所於中華
民國八十九年八月八日所為之處分（原處分案號：北市裁三字第駕裁00－0000
00號）聲明異議，本院裁定如左：
        主      文
原處分撤銷。
甲○○不罰。
        理      由
一、按汽車駕駛人，行經有燈光號誌管制之交岔路口闖紅燈者，處銀元六百元以上一
    千二百元以下（即新臺幣一千八百元以上三千六百元以下）罰鍰，道路交通管理
    處罰條例第五十三條定有明文；又汽車駕駛人，駕駛汽車有不遵守道路交通標誌
    、標線、號誌之指示，而本章各條無處罰之規定者，處新台幣九百元以上一千八
    百元以下罰鍰，亦為道路交通管理處罰條例第六十條第二項第三款所明定；故汽
    車駕駛人，如行經有燈光號誌管制之交岔路口，未依表示禁止通行之圓形紅燈指
    示，貿然闖圓形紅燈者，不啻違反道路交通管理處罰條例第五十三條之規定，亦
    係不遵守道路交通號誌之指示，然因道路交通管理處罰條例第六十條第二項第三
    款規定之適用，須以同條例第二章各條無處罰之規定者，始得據以裁處，同條例
    第五十三條既已明定闖紅燈違規行為之裁罰，則同條例第六十條第二項第三款規
    定即無適用之餘地。
二、本件受處分人即異議人甲○○於民國八十八年十月十三日晚上八時三十五分許，
    駕駛車號ＤＩ－五四五七號自用小客車，沿台北縣瑞八公路行駛，途經台北縣瑞
    八公路、粗坑口設有燈光號誌管制之交岔路口，逕行通過燈光號誌已經變為禁止
    通行之圓形紅燈，為執行車檢勤務之台北縣警察局瑞芳分局警員乙○○發現當場
    攔停，以受處分人有違反道路交通管理處罰條例第六十條第二項第三款規定之行
    為掣單舉發，並將舉發違反道路交通管理事件通知單寄交受處分人收受。嗣受處
    分人未於應到案日期前自行到案，原處分機關乃依道路交通管理處罰條例第六十
    條第二項第三款及違反道路交通管理事件統一裁罰標準及處理細則第四十四條第
    一項之規定於八十九年八月八日逕行裁處受處分人罰鍰一千八百元，並予記違規
    點數一點（漏引道路交通管理處罰條例第六十三條第一項第一款）。
三、訊據受處分人堅決否認有右開違規行為，辯稱：當時警員執行臨檢，在紅燈前有
    三部車，伊屬於第二部車，均依警員手勢驅車向前接受臨檢，不意警員僅臨檢第
    一部車，而將第二部及第三部車均做違規處理云云，經查：證人舉發警員乙○○
    到庭證稱：當時第一部車已經過了路口號誌正在變換，第二部車及第三部車未依
    號紙行駛超過停止線，我們就將之攔停舉發他闖紅燈，受處分人是看到紅燈亮了
    沒有停止繼續往前走才把他攔下等語，以證人乙○○與受處分人無任何仇隙情形
    下，自無構詞誣陷受處分人之理，所證雖堪採認，然因受處分人即便有行經有燈
    光號誌管制之交岔路口闖紅燈（亦即不遵守道路交通號誌之指示）之違規行為，
    依右開說明，道路交通管理處罰條例第五十三條已就闖紅燈違規行為有處罰之明
    定，自無同條例第六十條第二項第三款規定適用之餘地，矧舉發機關竟依道路交
    通管理處罰條例第六十條第二項第三款之規定，以受處分人有「不遵守道路交通
    標誌、標線、號誌之指示」之違規行為掣單舉發，原處分機關並依上開規定加以
    裁處，適用法規顯有違誤，且因受處分人縱或有闖紅燈之違規行為，在依法完成
    舉發程序之前，自無從加以裁處。是以，本件舉發機關、原處分機關適用法規未
    洽，原處分顯有違誤。本件異議雖無理由，然原處分既有違法之處，自應由本院
    將原處分撤銷，改諭知受處分人不罰，以資適法。
四、據上論斷，應依道路交通案件處理辦法第二十條前段，裁定如主文。
中      華      民      國    九十      年      三      月    二十六    日
                          臺灣臺北地方法院交通法庭
                                    法  官  李  麗  玲
右正本證明與原本無異。
如不服本裁定，應於裁定送達後五日內向本院提出抗告狀。
                                    書記官  江  虹  儀
中      華      民      國    九十        年     三     月    二十六    日


司法院資訊處製作；財團法人民間司法改革基金會備份。
